【裁判字號】    97,消債抗,10
【裁判日期】    980427
【裁判案由】    更生事件
【裁判全文】
臺灣宜蘭地方法院民事裁定            97年度消債抗字第10號
抗  告  人  甲○○
                      樓之2
上列抗告人因消費者債務清理條例更生事件，對於中華民國97年
11月28日本院97年度消債更第l0號裁定提起抗告，本院裁定如下
:
  主 文
抗告駁回。
抗告程序費用新臺幣壹仟元由抗告人負擔。
  理 由
一、抗告意旨略以:（一）原審於裁定理由欄三（四） 中認定「
    …聲請人既消極未盡相關協商義務，顯然無與日盛商銀成立
    協商之真意，難謂已踐履本條例第 151條規定之前置協商程
    序…」，因而駁回抗告人更生之聲請，惟該裁定理由三（二
    ）又載明「是故聲請人主張因協商不成立而向本院聲請更生
    ，自屬適法」，其前後理由矛盾。（二）抗告人前於與日盛
    國際商業銀行股份有限公司（以下簡稱：日盛銀行）協商時
    ，表明願每月還款新台幣（下同）11,000 元，還款期限為6
    年，然日盛銀行則表明每月須清償16,000元，且需還款30年
    ，抗告人無法接受，嗣抗告人收受前置協商不成立通知書後
    ，該通知書上竟記載抗告人拒不接受每月 10,306元、利率0
    ％，兩階段簽約之清償方案，此與抗告人協商時所得之資訊
    不同，逕認抗告人無協商誠意，實不合理。（三）抗告人父
    親所擁有之房屋、田地係祖產，抗告人不可能要求父親變賣
    祖產，來幫自己還債，且抗告人之債務不應與抗告人父親之
    財產混為一談。扶養父母係法定義務，抗告人陳報每月6,00
    0元之扶養費並不算多。又抗告人自94年5月迄今，每月遭執
    行之薪資僅能清償利息，本金完全沒有清償，抗告人即使工
    作一輩子也無法清償，若依銀行之協商內容，清償30年後，
    抗告人業已年屆70，總不能等抗告人清償債務後，始盡扶養
    義務。為此狀請鈞院廢棄原裁定。
二、按債務人不能清償債務或有不能清償之虞者，得依本條例所
    定更生或清算程序，清理其債務；聲請更生或清算不合程式
    或不備其他要件者，法院應以裁定駁回之，但其情形可以補
    正者，法院應定期間先命補正，消費者債務清理條例第3 條
    、第8條分別定有明文。
三、經查：
（一）抗告人雖稱：前與日盛銀行協商時，銀行表明需每月清償
      16,000元，且需還款30年，抗告人無法接受，乃協商不成
      立云云，然依前置協商不成立通知書及日盛銀行97年7月2
      5日民事陳報狀所載，銀行所提之還款計畫為0利率，兩階
      段方式簽約辦理，第一階段先與抗告人簽約72期，月付10
      ,306元，第二階段則視抗告人之財務狀況，另行簽定第二
      階段之清償方案，是抗告人上開陳述是否可信即有疑義。
（二）抗告人於94、95及96 年間之平均月薪分別為43,060、39,
      209、47,885 元，有財政部臺北市國稅局94、95及96年度
      綜合所得稅各類所得資料清單在卷可參，又抗告人97 年1
      月至7月，每月薪資均為 34,100元，有第一產物保險股份
      有限公司個人薪資單7張及該公司97年9月26日一產管字第
      970951號函附卷可稽，堪認聲請人薪資收入固定，每月最
      低收入至少有34,100元之水準。另參以行政院主計處公告
      之97年度最低生活費用，臺北市平均每人每月最低生活費
      為14,152元，聲請人就其自身日常生活開支部分之陳報超
      過上開數額部分，即有浪費之嫌，而應予扣除。是以，以
      聲請人每月34,100元之收入，扣除其個人生活必要開支14
      ,152元及日盛銀行提出之 10,306元清償額，尚餘9,642元
      ，足供其所陳報每月6,000 元之扶養負擔，難認抗告人已
      有不能清償債務或有不能清償債務之虞。
（三）抗告人現年34歲，未婚，亦無子女，聲請人之父吳阿溪現
      年65歲（32年11月9日生）、母林阿珠現年59歲（38年5月
      25日生），以上有戶籍謄本附卷可稽，抗告人之父母雖均
      有一定之年歲，然吳阿溪名下有不動產3 筆，公告現值即
      達4,534,800 元，有財政部臺灣省北區國稅財產歸屬資料
      清單1 份附卷可參；林阿珠之郵局存款於95年間僅利息所
      得即有26,041元、96年間之利息所得亦有33,661元，有財
      政部臺灣省北區國稅局95、96年度綜合所得稅各類所得資
      料清單2 份在卷可考，堪認聲請人之父、母有一定之資力
      足以維生，聲請人之家庭負擔尚輕，是縱使如聲請人所稱
      ：銀行於協商時係要求每月清償16,000元云云，以聲請人
      每月34,100元之收入，扣除其個人生活必要開支14,152元
      及16,000元清償額，尚餘3,948 元，仍足供支應一定程度
      之扶養費用，亦難認抗告人已有不能清償債務或有不能清
      償債務之虞。
四、綜上，本件聲請人就其具不能清償或有不能清償之虞之舉證
    尚有不足，本院尚難採信，其更生之聲請與上述消費者債務
    清理條例第3 條所定之要件不符，原審裁定駁回抗告人更生
    之聲請，核無違誤，抗告意旨指摘原裁定不當，求予廢棄並
    另為裁定，為無理由，應予駁回，爰裁定如主文。又本件更
    生之抗告經駁回後，抗告人得重起協商程序向最大債權銀行
    聲請協商，銀行亦應本於誠實信用原則，依原定之清償方案
    ，或較優之條件與抗告人進行協商。倘銀行因本件裁定，故
    為刁難，提出與原定方案更為不利之條件，或抗告人另有不
    能清償債務之情事，致抗告人無力負擔或有不能負擔之餘，
    抗告人仍得再行檢具事證聲請更生或清算，自不待言。
中    華    民   國     98    年    4    月     27    日
                   宜蘭地方法院民事庭
                           審判長法官    楊麗秋
                                 法官    張軒豪
                                 法官    楊坤樵
上為正本係照原本作成
本件不得抗告
中    華    民    國    98    年    4    月     28    日
                               書記官    李茂榮


司法院資訊處製作；財團法人民間司法改革基金會備份。
